臺灣高等法院高雄分院刑事判決　　　　 96年度上易字第784號
上　訴　人　臺灣高雄地方法院檢察署檢察官
被　　　告　丙○○
　　　　　　　　　　（現於臺灣高雄第二監獄執行中）
上列上訴人因被告竊盜案件，不服臺灣高雄地方法院96年度易字
第1402號中華民國96年6月12日第一審判決（起訴案號：臺灣高
雄地方法院檢察署95年度偵字第28487號、第32513號），提起上
訴，本院判決如下：
    主  文
上訴駁回。
    理  由
壹、公訴意旨略以：被告丙○○（下稱被告）與共同被告葉錦龍
    共同基於意圖為自己不法所有之概括犯意聯絡，以由「被告
    丙○○提議行竊及把風，共同被告葉錦龍負責下手行竊」之
    行為分擔模式：(1) 先於民國95年5月6日下午3時許，在高雄
    市左營區蓮池潭廣場內，趁攤販忙碌之際，共同竊取被害人
    乙○○所有之皮爾卡登廠牌PC6288型號紅色行動電話1 支，
    得手後旋即離去，嗣於同年5 月12日，由被告持上開行動電
    話前往中華當舖以新台幣（下同）300元價格典當；(2) 再於
    95年5月6日上午9 時許，在高雄縣岡山鎮○○○路火車站前
    夜市內，亦係趁攤販忙碌之際，竊取被害人甲○○所有之SH
    ARP廠牌行動電話1 支，得手後亦旋即離去，繼於同年月8日
    ，由共同被告葉錦龍持上開行動電話前往超基當舖以 1,000
    元價格典當，被告並朋分贓款500 元。因認被告涉犯刑法第
    320條第1項竊盜罪嫌。
貳、按犯罪事實應依證據認定之，無證據不得認定犯罪事實；不
    能證明被告犯罪者，應諭知無罪之判決，刑事訴訟法第 154
    條第2項、第301第1 項分別定有明文。又認定犯罪事實所憑
    之證據，雖不以直接證據為限，間接證據亦包括在內，然而
    無論直接或間接證據，其為訴訟上之證明，須達於通常一般
    之人均不致有所懷疑，而得確信其為真實之程度者，始得據
    為有罪之認定（最高法院76年台上字第4986號判例意旨可資
    參照）。又檢察官對於起訴之犯罪事實，應負提出證據及說
    服之實質舉證責任，倘其所提出之證據，不足為被告有罪之
    積極證明，或其指出證明之方法，無從說服法院以形成被告
    有罪之心證，基於無罪推定之原則，自應為被告無罪判決之
    諭知（最高法院92年台上字第128號判例意旨可資參照）。
參、公訴人認被告涉犯竊盜罪嫌，係以證人即共同被告葉錦龍於
    偵查中之證述及中華當舖典當紀錄等證據為其主要論據。訊
    據被告堅詞否認有何竊盜犯行，辯稱：伊於95年5月6日下午
    有與葉錦龍一起至伊住處對面的蓮池潭廣場，當時廣場上有
    很多攤販，伊與葉錦龍各看各的，並不知道葉錦龍竊取他人
    行動電話，伊也沒有與葉錦龍在岡山竊取行動電話，可能是
    葉錦龍對伊將其行竊行動電話之事供出懷恨在心，因而挾怨
    報復，誣指伊有共同行竊行動電話等語。經查：
一、證據能力方面
    按傳聞法則之重要理論依據，在於傳聞證據未經當事人之反
    對詰問予以核實，乃予排斥，惟若當事人已放棄對原供述人
    之反對詰問權，於法院審判時表明同意該等傳聞證據可作為
    證據，基於證據資料愈豐富，愈有助於真實發現之理念，並
    貫徹刑事訴訟法修法加重當事人進行主義之精神，確認當事
    人對於證據能力有處分權之制度，傳聞證據經當事人同意作
    為證據，法院認為適當者，亦得為證據。另當事人於調查證
    據時，對於傳聞證據表示「沒有意見」、「對於證據調查無
    意見」，而未於言詞辯論終結前聲明異議，應視為已有將該
    等傳聞證據採為證據之同意，此刑事訴訟法第159 條之5 定
    有明文。被告於本院言詞辯論終結前，未對本件之傳聞證據
    聲明異議，依刑事訴訟法第159條之5之規定，應視為被告已
    同意本案全部證據均有證據能力，本院斟酌該等證據並非非
    法取得，亦無證明力明顯過低之情形，是該等證據，均得採
    為證據。
二、實體方面
  (一)共同被告葉錦龍於前揭時、地竊取被害人乙○○所有之行動
    電話時，並未先與被告謀議如何行竊，亦未告知被告其將行
    竊，被告係於共同被告葉錦龍行竊得手並離開上揭行竊地點
    後，始知悉共同被告葉錦龍竊得他人行動電話乙情，業據證
    人即共同被告葉錦龍於原審審理中結證稱：伊於95年5月6日
    在高雄市左營區蓮池潭廣場內竊取乙○○所有之行動電話，
    當天伊與丙○○一起騎車經過蓮池潭，因為看那裡很熱鬧，
    伊與丙○○就進去看熱鬧，後來兩人一直逛，伊突然看到1
    支行動電話放在攤位旁邊，伊並沒有與丙○○討論如何竊取
    手機，就趁被害人未注意時竊取該行動電話，伊竊得手機之
    後，就與丙○○一起離開，離開後丙○○才知道伊竊取他人
    行動電話等語明確（見原審卷第56、57頁）。又共同被告葉
    錦龍於前揭時、地竊取被害人甲○○所有之行動電話時，亦
    未先與被告謀議如何行竊，亦未告知被告其將行竊，而於其
    行竊時，亦不知悉被告斯時人在何處，嗣其行竊得手後，即
    獨自先行離開等情，亦據證人葉錦龍於原審審理中結證稱：
    伊於95年5月6日晚上9 時許，在高雄縣岡山鎮○○○路火車
    站前夜市內竊取甲○○所有之行動電話，當天晚上伊與丙○○一起騎車，途中有說要去行竊，但沒有說要偷何物，後來
    伊與丙○○就到夜市去逛，伊看到被害人之行動電話放在攤
    位上，伊沒有跟丙○○說被害人之行動電話放在攤位上，也
    沒有與丙○○討論要如何竊取該行動電話，伊就自己趁被害
    人未注意時竊取該行動電話，伊行竊當時並不知道丙○○人
    在何處，得手之後伊就自己離開，丙○○應該不知道伊已離
    開等語綦詳（見原審卷第57、58頁）。是依據證人葉錦龍於
    原審審理中之前揭結證情節，可知共同被告葉錦龍於發現行
    竊目標後準備下手行竊之際，並未告知被告其將下手行竊乙
    事，亦未於該時就其與被告應如何互相分工把風掩護等節，
    與被告間有何謀議，甚且於共同被告葉錦龍竊取被害人甲○○之行動電話時，共同被告葉錦龍並不知悉斯時被告人在何
    處，且共同被告葉錦龍於得手後隨即自行離開，更遑論被告
    係在事後始知悉共同被告葉錦龍業已竊取被害人乙○○之行
    動電話，足見被告與共同被告葉錦龍間，就共同被告葉錦龍
    之前揭竊盜犯行，實無任何犯意聯絡及行為分擔，至為明確
    。
  (二)被告於共同被告葉錦龍下手行竊被害人甲○○之行動電話前
    ，或曾提及同至上揭地點行竊乙事，惟就渠等究係如何行竊
    ，係2 人共同尋找目標行竊，抑或各自尋找目標分別下手行
    竊，如係共同行竊，渠等2 人間究係如何分工，係由何人負
    責下手行竊，另由何人負責在旁把風，行竊得手後應如何相
    互掩護逃逸，事後應如何銷贓及分贓等節，則未見渠等有何
    事前之謀議與合意，亦難認渠等2 人就竊取被害人甲○○之
    行動電話有何事前之犯意聯絡。
  (三)至證人葉錦龍於警詢及偵查中，雖均證稱：伊為前揭竊盜犯
    行，均係被告所提議，伊下手行竊時亦係由被告負責把風云
    云。惟查，依共同被告葉錦龍前揭證述情節，足認渠等2 人
    間就共同被告葉錦龍前揭2 次竊盜犯行並無犯意聯絡及行為
    分擔，已詳如前述，況共同被告葉錦龍係因被告與其一同至
    前揭行竊地點，遂主觀認定渠等2 人間有共同竊盜犯行乙情
    ，業據共同被告葉錦龍於原審審理中結證稱：「（問：照你
    所述之情況，為何你會認為丙○○是在你竊取手機時，幫你
    把風？）我認為我們兩個人一起去，由我下手竊取手機，他
    當然要幫我把風」等語無訛（見原審卷第57、58頁），足見
    證人葉錦龍之所以始終主張被告係本案共同正犯，係出於其
    自身對於共同正犯之構成要件即犯意聯絡與行為分擔之法律
    意義顯有誤解有以致之；佐以共同被告葉錦龍於原審審理中
    始終陳述被告應負共同竊盜之責乙情觀之，亦足認共同被告
    葉錦龍於原審審理中之前揭證述，自亦非出於迴護被告之詞
    ，是共同被告葉錦龍於原審審理中之前揭證述，應堪採信，
    尚無疑義。
  (四)參以本案係由警方於95年8 月間於中華當舖查贓發現有異，
    經以被害人乙○○所有遭竊之皮爾卡登廠牌PC6288型號行動
    電話（序號為000000000000000號、門號為0000000000號 ）
    序號循線追查，於95年9月17日詢問被害人乙○○後，於 95
    年10月5 日詢問被告，被告供陳該支行動電話係由共同被告
    葉錦龍所交付，警方乃於95年10月13日詢問共同被告葉錦龍
    而查獲本案乙節，足認被告辯稱可能是共同被告葉錦龍對伊
    將其行竊行動電話之事供出懷恨在心，因而挾怨報復，誣指
    伊有共同行竊行動電話等語，尚非全然無據。
  (五)綜上所述，公訴人所舉前開證據，尚不足使本院達於通常一
    般之人均不致有所懷疑，而得確信其為真實之程度，致使無
    從形成有罪之確信，則依罪證有疑利於被告之證據法則，即
    不得遽為不利被告之認定。此外，復查無其他積極證據足資
    認定被告有何公訴人所指之竊盜犯行，依法自應為被告無罪
    之諭知。
肆、原審因而認被告犯罪無法證明，而為無罪之諭知，認事用法
    並無違誤。檢察官上訴意旨，猶執前詞，指摘原判決不當，
    為無理由，應予駁回。
據上論結，應依刑事訴訟法第368 條，判決如主文。
本案經檢察官林應華到庭執行職務。
中　　華　　民　　國　　96　　年　　9     月　　21　　日
                  刑事第七庭    審判長法  官 莊飛宗
                                      法  官 黃憲文
                                      法  官 孫啟強
以上正本證明與原本無異。
不得上訴。
中　　華　　民　　國　　96　　年　　9     月　　21　　日
　　　　　　　　　　　　　　　　　　　書記官 許信宗
